臺灣澎湖地方法院民事判決　九十一年度訴字第九號
　　原　　　告　甲○○
　　被　　　告　乙○○○
右當事人間當選無效事件，本院判決如左：
    主    文
原告之訴駁回。
訴訟費用由原告負擔。
    事    實
一、原告方面：
　（一）聲明：請求判決被告乙○○○當選澎湖縣馬公市第十五屆縣議員無效。
  （二）陳述：原告為澎湖縣馬公市第十五屆縣議員選舉之候選人，本屆選舉之女性
        保障名額為二名，參與本次選舉之女性候選人除原告、被告外，尚有鄭玉英
        、林素妹、翁冬來、李瓊安、黃素自、陰玉玲等合計八人，民國九十一年一
        月二十六日選舉投票日開票結果，被告以一千九百四十七票、訴外人黃素自
        以一千零四十五票當選，原告則以得票第三之九百三十三票落選；同年二月
        一日公告當選人名單，惟澎湖日報報導檢察官查獲被告之胞妹陳嘉玲為被告
        賄選，陳嘉玲為被告之妹且為助選員，陳嘉玲行賄選民，當係被告唆使而為
　　　　，被告之賄選顯有影響選舉結果之虞，違反公職人員選舉罷免法第九十條之
　　　　一規定，原告依同法第一百零三條第一項第四款規定，提起本件當選無效訴
　　　　訟。
  （三）證據：提出澎湖日報影本為證。
二、被告方面：
  （一）聲明：如主文所示。
  （二）陳述：
      一原告未提出任何證據證明被告有何賄選行為，空言主張陳嘉玲之行賄選民，
        當係受被告之唆使而為，顯屬臆測之詞。
      二何況，陳嘉玲所涉賄選對象，僅李末一人之一票，並非計劃、有組織之大規
        模行動，除去該李末之一票，對整個選舉結果無絲亳影響，與原告主張當選
        無效之要件不合。
　（三）證據：檢察官之訊問筆錄、起訴書等影本各乙份為證。
三、本院依職權調閱九十一年度訴字第五號刑事判決，及囑託澎湖縣選舉委員會檢送
    本屆縣議員當選人名單及開票結果統計表。
    理    由
一、原告主張：伊為澎湖縣馬公市第十五屆縣議員選舉之候選人，本屆選舉之女性保
　　障名額為二名，參與本次選舉之女性候選人除原告、被告外，尚有鄭玉英、林素
　　妹、翁冬來、李瓊安、黃素自、陰玉玲等合計八人，九十一年一月二十六日選舉
　　投票日開票結果，被告以一千九百四十七票、訴外人黃素自以一千零四十五票當
　　選，原告則以得票第三之九百三十三票落選；同年二月一日公告當選人名單，惟
　　澎湖日報報導檢察官查獲被告之胞妹陳嘉玲為被告賄選，陳嘉玲為被告之妹且為
    助選員，陳嘉玲行賄選民，當係被告唆使而為，被告之賄選顯有影響選舉結果之
    虞，違反公職人員選舉罷免法（簡稱選罷法）第九十條之一規定，原告依同法第
    一百零三條第一項第四款規定，提起本件當選無效訴訟云云。被告則以：原告未
    提出任何證據證明被告有何賄選行為，空言主張陳嘉玲之行賄選民，當係受被告
    之唆使而為，顯屬臆測之詞；何況，陳嘉玲所涉賄選對象，僅李末一人之一票，
    並非計劃、有組織之大規模行動，除去該李末之一票，對整個選舉結果無絲亳影
    響，與原告主張當選無效之要件不合等語置辯。
二、按「對於有投票權之人，行求期約或交付賄賂或其他不正利益，而約其不行使投
    票權或為一定之行使者，處五年以下有期徒刑，得併科新臺幣四十萬元以上四百
    萬元以下罰金」，公職人員選舉罷免法第九十條之一第一項定有明文；又當選人
    有前開公職人員選舉罷免法第九十條之一第一項所列之行為，而且「足認有影響
    選舉結果之虞」者，始得由選舉委員會、檢察官或同一選舉區之候選人，以當選
    人為被告，自公告當選人名單之日起十五日內，向該管轄法院提起當選無效之訴
    ，復為同法第一百零三條第一項第四款所明定。
三、又「當事人主張有利於己之事實者，就其事實有舉證之責任。」民事訴訟法第二
    百七十七條定有明文。所謂舉證係指就爭訟事實提出足供法院對其所主張者為有
    利認定之證據而言，若所舉證據，不能對其爭訟事實為相當之證明，自無從認定
    其主張為真正。又主張法律關係存在之當事人，就該法律關係發生所須具備之特
    別要件，應負舉證之責任，原告就其主張之事實，不舉證證明者，被告無須就其
    抗辯之事實，負舉證之責任，此為舉證分擔之原則。故原告依前揭選罷法第九十
    條之一、第一百零三條第一項第四款，提起本件當選無效之訴，自應就賄選行為
    及影響選舉結果等要件負舉證責任。
四、經查：本件原告所主張之右開事實，固據提出澎湖日報影本乙份為證，別無其他
    證據，惟原告以報載消息證實其所言非虛，尚不足對於訟爭事實為相當之證明，
    依前開舉證責任分配原則，本院仍無從認定其主張為真正；又本院九十一年度訴
    字第五號刑事判決，雖認定陳嘉玲有賄選犯行，而判處有期徒刑七月，惟未斷定
    被告與陳嘉玲間有共犯結構，參卷內該判決可稽，原告又乏此部分之舉證，逕以
    陳嘉玲為被告之妹且為助選員，陳嘉玲行賄選民，當係被告唆使而為云云，無非
    為臆測之詞，尚乏依據，從而原告請求判決被告當選無效，核無理由，應予駁回
    。
五、據上論結，原告之訴為無理由，依民事訴訟法第七十八條，判決如主文。
中　　　華　　　民　　　國　　九十一　　年　　　六　　　月　　　七　　　日
~B臺灣澎湖地方法院民事庭
~B　　審判長法官　周祖民
~B　　　　　法官　陳順輝
~B          法官  李宛玲
右正本係照原本作成。
如對本判決上訴，須於判決送達後廿日內，向本院提出上訴狀(須附繕本)。
中　　　華　　　民　　　國　　九十一　　年　　　六　　　月　　 十一 　　日
~B　　法院書記官　呂黎明
